最高法院刑事判決                              八十六年度台上字第三八一九號
    上  訴  人  甲○○
    選任辯護人  李郁芬律師
右上訴人因竊佔案件，不服台灣高等法院台中分院中華民國八十五年七月三十日第二
審判決（八十四年度上訴字第三三二四號，起訴案號：台灣彰化地方法院檢察署八十
四年度偵字第三五三、一六六八號），提起上訴，本院判決如左：
    主  文
上訴駁回。
    理  由
按刑事訴訟法第三百七十七條規定，上訴於第三審法院，非以判決違背法令為理由，
不得為之。是提起第三審上訴，應以原判決違背法令為理由，係屬法定要件。如果上
訴理由狀並未依據卷內訴訟資料，具體指摘原判決不適用何種法則或如何適用不當，
或所指摘原判決違法情事，顯與法律規定得為第三審上訴理由之違法情形，不相適合
時，均應認其上訴為違背法律上之程式，予以駁回。本件上訴意旨略稱：上訴人甲○
○係受僱於李金富從事駕駛推土機，依僱主之通知至工地工作，並無竊佔之認識與意
圖，且依竊佔之現場照片觀之，魚塭道路堤防均為舊有，上訴人依業者張景德之要求
修理堤防，主觀上以為系爭土地均屬張景德所有，對竊佔之事實毫無所知，絕無犯罪
之故意，且上訴人受僱推土為業，自無竊佔之意及必要，原審未能審酌及此，遽認上
訴人有不法利益之意圖而論以竊佔罪，與經驗法則有違，其判決違背法令等語。
惟查證據之證明力由法院自由判斷，為刑事訴訟法第一百五十五條第一項所明定，此
項自由判斷職權之行使，苟係基於普通日常生活之經驗，而非違背客觀上應認為確實
之定則，即屬合於經驗法則，不容當事人任意指摘其違法。原判決認定上訴人有竊佔
之犯行，係綜合上訴人及共同被告李金富、高石柱、蕭昆璋等之供述，查獲之現場圖
示一紙、照片四十八張、保管條五份，第一審檢察官勘驗現場所製作之勘驗筆錄、及
囑託台灣省水利局實地測量佔用情形之測量成果藍晒圖等證據，並說明上訴人受僱駕
駛推土機築漁塭地點既位於烏溪出海口之海埔地，其土地顯非屬私人所有，上訴人觀
其現場情形，應知之甚明等調查證據之結果，予以綜合判斷，因而維持第一審關於論
處上訴人結夥三人以上意圖為自己不法之利益，而竊佔他人之不動產未遂罪刑（累犯
）部分之判決，駁回上訴人在第二審之上訴，已詳予說明其所憑之證據及其認定之理
由，並就上訴人否認犯罪及所辯事先並不知所填補之漁塭為國有土地云云，認係卸責
之詞，不足採信，予以指駁綦詳，所為論斷，均有卷存資料可資覆按，從形式上觀察
，並無所謂違背法令之情形存在。上訴意旨就原審根據上述之證據所為事實之認定，
究竟違反如何之證據法則，並未依卷內訴訟資料具體予以指摘，徒以自己說詞，對於
原審自由判斷證據證明力之職權行使，以及原判決理由已有說明之事項，泛指其違法
，再為單純事實上之爭執，難謂適法之第三審上訴理由。是上訴意旨所指摘原判決違
法情形，核與法律規定得為第三審上訴理由之違法情形，不相適合，衡以前開說明，
其上訴為違背法律上之程式，應予駁回。
又本件雖屬刑事訴訟法第三百七十六條第二款所列之案件，惟於修正刑事訴訟法施行
前，原得上訴於第三審法院，且已繫屬於法院，依刑事訴訟法施行法第五條第一項規
定，仍應依施行前之法定程序終結之，附此明。
據上論結，應依刑事訴訟法第三百九十五條前段，判決如主文。
中      華      民      國    八十六    年      六      月    二十六    日
                              最高法院刑事第七庭
                                  審判長法官  董  明  霈
                                        法官  丁  錦  清
                                        法官  賴  忠  星
                                        法官  林  茂  雄
                                        法官  洪  耀  宗
      右正本證明與原本無異
                                              書  記  官
中      華      民      國    八十六    年      七      月      四      日
